臺灣板橋地方法院刑事裁定　　　　　　 94年度交聲字第330號
原處分機關　交通部公路總局臺北區監理所板橋監理站
異　議　人
即受處分人　甲○○
上列受處分人因違反道路交通管理處罰條例案件，對於原處分機
關94年2 月25日所為之板監違字第裁 41－C00000000號處分不服
，聲明異議，本院裁定如下：
    主  文
異議駁回。
    理  由
一、異議意旨略以：異議人所有之車號F38–132號重型機車，於
    民國（下同）94年1 月22日15時許，在臺北縣土城市○○路
    ，為臺北縣政府警察局土城分局警員林泰平以「安裝活動號
    牌」為由，逕行舉發異議人違反道路交通管理處罰條例第13
    條第1 款之規定，惟異議人之機車號牌係固定式並非活動車
    牌，本件舉發顯與事實不符；況依舉發照片所示，異議人之
    號牌懸掛位置並未違反道路交通安全規則第11第1 項第3 款
    之規定，且號牌亦相當清晰，自無違反道路交通管理處罰條
    例第12條第1 項第7 款規定之虞。再參諸該規定之立法意旨
    係處罰不掛牌照或意圖肇事後逃逸者，異議人之機車號牌既
    能清晰辨識，自無意圖肇事逃逸之嫌。據此，異議人並無任
    何違規情事，詎遭原處分機關逕改依道路交通管理處罰條例
    第12條第1 項第7 款規定裁處，殊屬不當，為此聲明異議云
    云。
二、按汽車號牌懸掛位置，除原設有固定位置外，應依左列規定
    懸掛固定：機器腳踏車及拖車號牌每車一面，應正面懸掛於
    車輛後端之明顯適當位置，道路交通安全規則第11條第1 項
    第3 款定有明文。次按汽車（包括機器腳踏車）已領有號牌
    而未懸掛或不依指定位置懸掛者，處汽車所有人新臺幣（下
    同）3600元以上10800 元以下罰鍰，並禁止其行駛；其牌照
    、號牌吊銷之，道路交通管理處罰條例第12條第1 項第7款
    、第2 項亦有規定。
三、經查：本件異議人甲○○於94年1 月22日15時許，騎乘其所
    有之車號F38-132 號重型機車，行經臺北縣土城市○○路76
    巷口，因汽車已領有號牌未依一般懸掛方式懸掛，經警攔停
    以異議人「安裝活動號牌」，違反道路交通管理處罰條例第
    13條第1 款之規定，當場舉發，嗣異議人提出申訴，經舉發
    單位函覆原舉發警員援用條款錯誤，更正為道路交通管理處
    罰條例第12條第1 項第7 款，原處分機關遂改依道路交通管
    理處罰條例第12條第1 項第7 款規定裁處等情，有臺北縣政
    府警察局94年1 月22日北縣警交字第C00000000 號舉發違反
    道路交通管理事件通知單、臺北縣政府警察局土城分局94年
    2 月15日北縣警土交裁字第0940004944號函、交通部公路總
    局臺北區監理所板橋監理站94年2 月25日北監板四字第0949
    101484號函等影本各1 件及採證照片2 幀附卷可稽。
四、異議人辯稱：伊機車之號牌並非活動車牌且無不能辨識其牌
    號之情形云云，惟查：證人即本件舉發警員林泰平於本院調
    查時結證稱：異議人把擋泥板換成鐵製的，車牌後面加V 型
    鐵，只要稍微施以力量就可以改變車牌角度，使人無法辨識
    車牌號碼。因為我們要採證所以要把車牌照出來。這是他車
    牌還沒有扳上來的時候照的，所以從照片看來車牌並沒有不
    清楚，如果他一扳上來就看不到車牌。我所謂活動是指車牌
    會活動，因為異議人的車牌可以在短期間以人力改變角度。
    其實異議人之情況應該開第12條第1 項第7 款，因為當時他
    跟我說他的車子被撞，我念在他年紀輕，所以開第13條第1
    款。依照片所示車牌懸掛角度來看，從2 、30公尺之後就看
    不見，這樣會影響我們的交通取締等語。徵諸證人林泰平為
    依法執行交通勤務之警員，與異議人素不相識，亦無怨仇，
    其依法執行公務，不必無故誣攀，是其證言堪以採信。再異
    議人於本院問訊時陳稱，因原來車牌下面的塑膠遮雨棚（按
    即擋泥板）常後被後面車子撞到，所以改用鐵製的。惟經本
    院質以，遮雨棚改用鐵製與車牌後加Ｖ型鐵有何關連時，異
    議人亦答二者並無關連，顯見異議人於車牌後加Ｖ型鐵，並
    無正當理由。況依卷附採證照片所示，異議人於車牌後加Ｖ
    型鐵，致車牌往上翹，依目視已達仰角60度，確已達影響員
    警交通取締勤務之程度，益徵證人所證為實。按道路交通管
    理處罰條例12條第1 項第7 款之所由設，乃立法者為使汽車
    所有人就其行政法上義務之違反應負其行政處罰責任，以加
    強道路交通管理之行政目的所為之規定。而牌照係辨識車籍
    之最重要依據，為使用路人輕易知悉行駛於路上之車輛為何
    人所有，藉以保障行車安全，維護社會秩序，準此，號牌懸
    掛之角度、幅度，亦應使用路人得以辨識其車牌號碼方屬適
    當位置，非謂僅懸掛於車輛後端即足，依前所述，異議人機
    車號牌懸掛之角度已達不能辨認牌號之程度，有礙於道路交
    通管理機關上開行政目的之達成。是異議人辯稱機車號牌懸
    掛之位置符合道路交通安全規則第11條第1 項第3 款之規定
    云云，顯不足採。
五、按道路交通管理處罰條例第13條第1 款係指「以安裝其他器
    具之方式，使不能辨認其牌號者」，同條例第12條第1 項第
    7 款係指「已領有號牌而未懸掛或不依指定位置懸掛」，機
    車號牌本應固定平貼懸於機車後面，惟異議人之機車號牌以
    Ｖ型鐵將之懸空60度懸掛，顯非依指定位置懸掛，是原處分
    機關改依道路交通管理處罰條例第12條第1 項第7 款規定，
    裁處異議人即受處分人罰鍰3600元，並牌照吊銷，於法並無
    違誤，本件異議為無理由，應予駁回。
據上論斷，應依道路交通案件處理辦法第19條，裁定如主文。
中　　華　　民　　國　　94　　年　　5 　　月　　30　　日
                        交通法庭      法  官  王  敏  慧
上正本証明與原本無異
如不服本裁定應於送達後5日內向本院提出抗告狀
                                      書記官  陳　秀　慧
中　　華　　民　　國　　94　　年　　5 　　月　　31　　日
